臺灣板橋地方法院刑事判決　　　　　　　95年度訴字第3069號
公　訴　人　臺灣板橋地方法院檢察署檢察官
被　　　告　己○○
　　　　　　戊○○
　　　　　　丁○○
上列三人共同
選　任辯護人　呂翊丞律師
被　　　告　甲○○　
　　　　　　　　　　
　　　　　　　　　　
　　　　　　丙○○　
　　　　　　　　　　
　　　　　　乙○○　
　　　　　　　　　　
　　　　　　庚○○　
　　　　　　　　　　
　　　　　　　　　　
上列四人共同
選　任辯護人　林雅君律師
上列被告因妨害自由等案件，經檢察官提起公訴（九十五年度偵
字第八八八Ｏ號），本院判決如下：
    主  文
己○○、戊○○共同成年人故意對兒童犯私行拘禁罪，各處有期
徒刑伍月，如易科罰金，均以（銀元）佰元折算壹日。
甲○○、丙○○、丁○○、乙○○、庚○○共同成年人故意對兒
童犯以非法之方法剝奪人之行動自由罪，甲○○處有期徒刑肆月
，丙○○、丁○○、乙○○、庚○○各處有期徒刑月，如易科
罰金，均以（銀元）佰元折算壹日。
被訴重利部分，均無罪。
被訴傷害部分，均不受理。
    事  實
一、己○○、戊○○係址設桃園縣桃園市○○路二八五號一樓「
    復興當舖」之現場經理、主任，該當舖並僱用丙○○、甲○○、丁○○、乙○○、庚○○等人從事放款收取利息之行為
    。辛○○為海威啤酒國際有限公司之掛名負責人，並無資力
    ，於民國九十五年一月二十三日（起訴書誤載為二十五日）
    ，與真實姓名不詳自稱「壬○○（又稱癸○○）」、「王副
    總」及「子○○」等成年男子，假借需資金週轉，支付員工
    薪資，至「復興當舖」由掛名負責人辛○○出名，簽立本票
    、支票及交付華禧生物科技股份有限公司之支票，並提出自
    用小客車二部及將登記在辛○○名下位於桃園縣００路０段
    ０００號０樓之房地設定第二順位最高限額抵押予「復興當
    舖」指定之人後，貸得新臺幣（下同）三百萬，並約定次月
    二十二日繳交利息，惟屆期後，辛○○未依約繳息，所提出
    之公司支票、客票支票，經「復興當舖」查證後，均係空頭
    公司之票券，無法兌付。己○○為找尋辛○○追討債務，命
    該當舖所僱用之戊○○、甲○○、丙○○、丁○○、乙○○
    等人，共同基於妨害自由之犯意聯絡，於同年三月一日下午
    四時許，前往臺北縣中和市○○路三十五號辛○○住處附近
    等待，欲將辛○○帶回當舖質問，於同日下午十一時許戊○○等人見辛○○與其女兒（姓名詳卷，九十一年九月二十七
    日生，係兒童及少年福利法第二條所稱之兒童）返回上址居
    所時，即由戊○○領頭，一湧而上，先出手毆打辛○○（傷
    害部分業據撤回告訴），再將辛○○及其女兒，強押入駛來
    之自用小客車內，戊○○並出言恫稱：如不順從，將替其投
    保壽險，再砍斷其手腳，並將其及女兒販賣至日本等語，恐
    嚇辛○○，以此非法之方法剝奪辛○○及其女兒之行動自由
    ，同年月二日上午二時許，戊○○等人將辛○○及其女兒押
    至上址復興當舖內，交由己○○，己○○即命戊○○留下（
    此時甲○○、丙○○、丁○○及乙○○均下班離開當舖）共
    同質問辛○○有關「壬○○」以人頭借款過程、清償債務及
    賠償當舖損失之事宜，又恐辛○○逃避債務，離去後將無從
    找人，即於當晚將辛○○及其女兒拘禁在上址當舖內，同年
    月二日上午十時許，由戊○○、甲○○（上午九時始上班）
    將辛○○帶往臺北縣板橋地區找尋「壬○○」未果，再帶回
    當舖後，於同年月二日下午二時許，復由戊○○、甲○○及
    有共同犯意聯絡之庚○○將辛○○自復興當舖內帶至臺北縣
    板橋市第一戶政事務所辦理印鑑證明，以供設定房地抵押權
    或辦理過戶使用，於同日下午二時三十分許，辛○○於辦理
    印鑑證明過程中，趁甲○○、庚○○監看不及時，神情緊張
    獨自闖進櫃檯內，並大喊救命，驚動承辦人丑○○，並告知
    其遭當舖人員限制自由，帶走會對其不利等言詞，要求開後
    門讓其離開，此時戶政事務所之承辦人員即開啟後門，協助
    辛○○離開現場，同時戶政事務所內人員報警處理。己○○
    等人據報，為掩飾渠之犯行，即將辛○○之女交予桃園縣政
    府警察局武陵派出所，謊稱係辛○○借款時所遺留。嗣經警
    方通知己○○等人到案，己○○遂主動交付辛○○之身分證
    、行動電話後，始查知上情。
二、案經辛○○訴由臺北縣政府警察局海山分局移送臺灣板橋地
    方法院檢察署檢察官偵查起訴。
    理  由
壹、有罪部分(即妨害自由犯行部分)：
一、訊據被告己○○、戊○○、甲○○、丙○○、丁○○、乙○○、庚○○等人，被告己○○對於告訴人辛○○向「復興當
    舖」借款三百萬元後未依約定時間支付利息，並避不見面，
    經伊指示戊○○、甲○○、丙○○、丁○○、乙○○等人至
    告訴人上址住處等待，為質問告訴人為何逃避債務等情，將
    告訴人帶回「復興當舖」，並將告訴人留置在當舖內，翌日
    再命戊○○、甲○○帶至板橋地區找尋「壬○○」之人，又
    為辦理印鑑證明，於同日下午由伊命戊○○、甲○○、庚○○等人將告訴人帶至臺北縣板橋市第一戶政事務所，及因告
    訴人在戶政事務所內呼喊救命逃離後，其女即交由派出所警
    員等節並不否認；被告戊○○對於受被告己○○之命帶告訴
    人至當舖、至板橋地區尋找「壬○○」及至戶政事務所辦理
    印鑑證明等情亦不否認；被告甲○○對於受被告己○○、戊○○之命帶告訴人至當舖、至板橋地區尋找「壬○○」及至
    戶政事務所等情亦不否認；被告丙○○、丁○○、乙○○等
    人對於受被告己○○、戊○○之命帶告訴人至當舖之情亦不
    否認；被告庚○○對於受被告己○○、戊○○之命帶告訴人
    至戶政事務所辦印鑑證明等情亦不否認。惟均矢口否認有妨
    害自由之犯行。被告等均辯稱：告訴人係認彼與「壬○○」
    向「復興當舖」借款後，因「壬○○」已經逃離，無法清償
    債務，有解釋清楚之必要，故與伊等回到當舖說明，同意找
    出「壬○○」清償債務，因未找到「壬○○」，始同意以其
    名下其他不動產辦理過戶以清償所欠當舖之債務，故又至戶
    政事務所辦理印鑑證明，其間均出於告訴人之自願，伊等並
    未傷害、恐嚇告訴人，亦未以非法之方式強迫告訴人，或妨
    害其行動自由云云。經查：
  (一)被告等上揭妨害自由犯行業據告訴人於警詢中證稱：「己○○當時沒在場，當時只有五個人一起擁上來，所以我不知道
    是何人打我的，他們搶走我的手機，因天太黑我沒看見是何
    人搶我的手機，用我的手機打我的臉部。是甲○○、丁○○
    、戊○○、乙○○、丙○○等五名強押我及我女兒○○○上
    他們的車，將我及我女兒○○○強押至復興汽車借款公司。
    當時是駕駛人有說及另一名所講要幫我投保壽險，再將我手
    腳砍斷，且要將癸○○活埋，並要將我女兒賣去日本等語，
    讓我心生恐懼，我很怕他們對我不利，將我及我女兒殺害。
    」、「復興汽車借款公司（當舖）有排十（餘）名員工看顧
    並限制我及我女兒○○○行動，並拿走我的身分證，我及我
    女兒○○○被限制行動在復興汽車借款公司泡茶間。」等語
    （見偵卷第十六至十八頁）、「我於九十五年三月二日下午
    二時三十分許被他們帶至臺北縣板橋市○○路第一戶政事務
    所內辦理我所有之印鑑證明時，我大喊救命，戶政事務所之
    員工便開後門讓我逃離該地，但我女兒仍在該地下錢莊之手
    中」等語（見同上卷第十二頁）明確，告訴人雖於偵查中未
    出庭應詢，惟上揭在警詢中證詞，與其在本院審理中所結證
    ：「當天是我喝酒自己摔倒額頭受傷。」、「（問：你當晚
    上車的時候，你如何上車？）我自己上車的。」、「（問：
    為何你在警察局的時候說，三月一日的時候有五、六個人有
    人拿棒球棒還有拿你的手機打你，還恐嚇你女兒的話？）因
    為我喝酒醉，因為我會怕，因為我的女兒在當舖我如果沒有
    跟警察說嚴重一點，警察不會和我一起去桃園帶我女兒回來
    。」、「（問：你在當舖的時候，是否有聽到有人說要對你
    斬手斬腳？）沒有」、「問：你去當舖的時候，當舖的人有
    沒有說你不還錢要對你怎麼樣？）沒有，我自己想的。」、
    「沒有不讓我們離開也沒有看管我們，還有買東西給我女兒
    吃，他們跟我女兒說辦好之後爸爸就會帶他回去。」云云（
    下稱告訴人本院審理時翻異之證詞），互不相符，上揭警詢
    中之證詞有較可信之特別情況（理由詳次項所述），且為證
    明被告等犯罪事實存否所必要者，依刑事訴訟法第一百五十
    九條之二之規定有證據能力。告訴人在臺北縣板橋市第一戶
    政事務所辦理印鑑證明時，趁被告甲○○、庚○○等人監看
    不及時，獨自闖進櫃檯內，並大喊救命，驚動承辦人，並告
    知被當舖人員帶走會對其不利等言詞，要求開後門讓其離開
    ，此時戶政事務所之承辦人員即開啟後門，告訴人神情緊張
    的離開現場等節，復有證人丑○○於本院審理時之證詞足稽
    ，告訴人之女兒在被告逃離後，即被告己○○以告訴人向「
    復興當舖」借款後留置在當舖內為由，送至武陵派出所等情
    ，亦有被告己○○、乙○○於警詢中之供詞（同上卷第二十
    五、五十一頁）及臺北縣政府海山分局刑事案件移送報告書
    可按，並有告訴人受傷之照片一張可資佐證。
  (二)告訴人雖在本院審理為迴護被告等犯行而有上揭翻異之證詞
    ，此觀之偵查中告訴人僅提出內載「自願隨同」、「誤會一
    場」等字句而有利被告戊○○等人之和解書並未出庭作證，
    又與警詢中之詞大異其趣已明；惟細譯告訴人在本院審理時
    結證中所證：「他們就叫我去復興當舖照相說我借錢不還跑
    掉怎麼辦。」、「他們叫我找老闆出來還錢，因為我的房子
    已經借了一胎他們叫我去把房子的權狀、印鑑證明拿給他們
    ，當時我會怕，我當時想說被他們抓到不知道會怎麼樣，所
    以到戶政事務所申請印鑑證明的時候，我就喊救命，因為我
    怕回去會被他們打。」、「因為我怕女兒回不來。」、「（
    問：你在當舖的時候，身分證放在何處？）一開始是給錢莊
    的人拿走」、「我要打電話的時候，有一個人拿我的手機，
    到派出所的時候才將手機還給我。」等語，足見被告等至告
    訴人住處附近等待許久，始趁告訴人夜歸時，將其圍堵，顯
    見被告等確信告訴人有逃逸之情形，再以被告等帶告訴人至
    當舖內又係恐告訴人逃避債務致追討無門，已有限制告訴人
    自由之動機；再以告訴人在本院審理作證時，雖已有圖迴護
    被告等人之犯行之證詞，惟仍不時漏出在遭被告等人尋獲後
    有怕被打，女兒無法回家及恐受無法預期之遭遇等心情，足
    見告訴人遭被告等尋獲後至逃離時均係極端恐懼，衡之告訴
    人在遭圍堵時有被告戊○○等五人在場、在當舖時及外出時
    至少都有二至三人看管，其身分證件、手機均遭扣留，難認
    其行動係屬自由狀態。且告訴人在外出辦理印鑑證明時，利
    用被告甲○○、庚○○監看不及時，獨自闖進戶政事務所櫃
    檯內，並大喊救命，驚動承辦人丑○○，並告知被當舖人員
    帶走會對其不利等言詞，並從後門逃離等節，益徵告訴人人
    身自由受到極大之限制及看管，為圖免危害，始有此一異常
    之舉動，是告訴人上揭翻異證詞，顯悖於客觀事實及告訴人
    所表現在外之行為，自無足取，而告訴人在警詢中因輔逃離
    被告等人之掌控，被告等人尚未遭偵審程序之追訴，又未及
    思慮如何保護自身安全與被告等妥協各種複雜之事情，所為
    證詞及指述，自接近事實，而可信之；被告等所辯告訴人係
    出於自由意願下隨同被告等在當舖內及外出辦事云云亦非屬
    實均無足採，本件事證已明，犯行堪以認定，應依法論科。
二、按刑法第三百零二條第一項及第三百零四條第一項之罪，其
    所保護之法益均為被害人之自由，而私行拘禁，即不外以強
    暴、脅迫為手段，其罪質本屬相同，惟第三百零二條第一項
    之法定刑，既較第三百零四條第一項為重，則以私行拘禁之
    方法妨害人自由，縱其目的在使人行無義務之事，或妨害人
    行使權利，仍應逕依第三百零二條第一項論罪，並無適用第
    三百零四條第一項之餘地；且刑法第三百零二條第一項所謂
    其他非法方法剝奪人之行動自由，係對於同條項私行拘禁之
    補充規定，上訴人將人私行拘禁，同條項既有明文，按之主
    要規定優於補充規定原則，自不應宣告補充規定之罪名，故
    而被告究竟有無參與犯罪過程中之「私行拘禁」犯行，或僅
    參與「以其他非法方法剝奪人之行動自由」犯行，自應詳加
    認定，若其所為既觸犯主要性規定，亦觸犯次要性規定；或
    由觸犯次要性規定，進而觸犯主要性規定者，則應從情節較
    重之主要性規定予以論處，此有最高法院二十九年上字第三
    七五七號、三十年上字第一六九三號判例、八十一年度台上
    字第一二四○號、八十五度年台上字第一四六四號判決足供
    參照。查本件被告等人，仗其人數之優勢，以強暴、脅迫之
    方式將告訴人帶至當舖，將告訴人拘禁，並帶出找人、辦理
    印鑑證明等節，足認已有具體行為，使告訴人之行動自由喪
    失及將告訴人拘禁；又剝奪他人行動自由所實施之非法方法
    ，縱合於刑法第三百零五條恐嚇危害安全之情形，仍應視為
    剝奪他人行動自由之部分行為，不應再論以該恐嚇危害安全
    罪，已詳如上。核被告己○○、戊○○等人除參與「以其他
    非法方法剝奪人之行動自由」犯行外，進而為將告訴人「私
    行拘禁」於當舖內之犯行所為，係犯刑法第三百零二條第一
    項之私行拘禁罪；被告甲○○、丙○○、丁○○、乙○○及
    庚○○等人，以上揭非法之方式剝奪告訴人之行動自由，惟
    無證據足證有參與拘禁告訴人之行為，核渠等所為，均係犯
    刑法第三百零二條第一項之以其他非法方法剝奪人之行動自
    由罪。公訴人認被告己○○、戊○○等人所為係犯同法之以
    其他非法方法剝奪人之行動自由罪，則有未洽；又認被告等
    要求告訴人外出找人、至戶政事務所辦理印鑑證明等事，均
    另涉犯刑法第三百零四條第一項之強制罪嫌，於上揭判例意
    旨不合，自有未洽，均應予以更正。按被告等行為後刑法於
    九十五年七月一日修正施行，修正後刑法第二十八條雖將舊
    法之「實施」修正為「實行」。其中「實施」一語，涵蓋陰
    謀、預備、著手及實行之概念在內，其範圍較廣；而「實行
    」則著重於直接從事構成犯罪事實之行為，其範圍較狹；二
    者之意義及範圍固有不同，但對於本件被告己○○、戊○○
    等人間，就「私行拘禁」罪；被告等人，就剝奪他人行動自
    由之犯行間，互有犯意之聯絡及行為之分擔，依修正前後刑
    法有關之規定，均為共同正犯，故刑法第二十八條之修正內
    容，對於被告二人並無「有利或不利」之影響，應依刑法第
    二條第一項前段之規定，適用修正前刑法第二十八條之規定
    論以共同正犯。被告行為後刑法第五十五條有關想像競合犯
    之規定增列「但不得科以較輕罪名所定最輕本刑以下之刑。
    」，此為法理之明文化，非屬法律之變更，此有最高法院九
    十五年第八次刑事庭會議決議可參，被告等人對於告訴人及
    其女兒，實施上揭妨害自由犯行，係一行為觸犯二個妨害自
    由之行為，為想像競合犯，應從一重之「私行拘禁」、以非
    法之方法剝奪他人行動自由罪處斷。另告訴人之女兒係九十
    一年九月二十七日生，未滿十二歲，係兒童及少年福利法第
    二條所稱之兒童，有其全戶戶籍查詢結果資料表在卷可憑，
    被告等成年人對其犯罪，應依兒童及少年福利法第七十條第
    一項「成年人教唆、幫助或利用兒童及少年犯罪或與之共同
    實施犯罪或故意對其犯罪者，加重其刑至二分之一」之規定
    ，均加重其刑。爰審酌被告等人為追償告訴人所積欠之債務
    ，竟以強暴、脅迫之非法方法剝奪告訴人之行動自由，再將
    告訴人私行拘禁等行為，所為已經破壞社會秩序，惡性非輕
    ，犯罪後，均設詞狡飾犯罪，毫無悔意，及被告等人係因認
    告訴人詐欺借款追討無門之犯罪動機、犯罪之手段及被告等
    人指揮、參與犯罪之分擔程度等一切情狀，分別量處如主文
    所示之刑，並依修正前刑法第四十一條第一項前段規定諭知
    易科罰金之折算標準（上揭關於刑法修正施行後之準據法適
    用，詳參後述）。
三、查被告行為後，刑法業於九十四年二月二日經總統以華總一
    義字第00000000000號令修正公布，並於九十五
    年七月一日施行，參酌最高法院九十五年五月二十三日刑事
    庭第八次會議決議，修正後刑法第二條第一項之規定，係規
    範行為後法律變更所生新舊法律比較適用之準據法，於修正
    後刑法施行後，應適用修正後刑法第二條第一項之規定，為
    「從舊從輕」之比較。而被告行為後，關於罰金刑，刑法分
    則編各罪所定罰金刑之貨幣單位原為銀元，修正前刑法第三
    十三條第五款規定：「罰金：一元（銀元）以上。」，而依
    罰金罰鍰提高標準條例規定，就七十二年六月二十六日前修
    正之刑法部分條文罰金數額提高二至十倍，其後修正者則不
    提高倍數，並依現行法規所定貨幣單位折算新臺幣條例規定
    ，以銀元一元折算新臺幣三元；修正後刑法第三十三條第五
    款規定：「罰金：新臺幣一千元以上，以百元計算之。」，
    刑法第三十三條第五款所定罰金貨幣單位經修正為新臺幣後
    ，刑法分則各罪所定罰金刑之貨幣單位亦應配合修正為新臺
    幣，為使刑法分則編各罪所定罰金之最高數額與刑法修正前
    趨於一致，乃於九十五年六月十四日經總統以華總一義字第
    00000000000號令公布施行增訂刑法施行法第一
    條之一：「中華民國九十四年一月七日刑法修正施行後，刑
    法分則編所定罰金之貨幣單位為新臺幣。九十四年一月七日
    刑法修正時，刑法分則編未修正之條文定有罰金者，自九十
    四年一月七日刑法修正施行後，就其所定數額提高為三十倍
    。但七十二年六月二十六日至九十四年一月七日新增或修正
    之條文，就其所定數額提高為三倍。」，從而，刑法分則編
    各罪所定罰金刑之最高數額，於上開規定修正後並無不同，
    惟修正後刑法第三十三條第五款所定罰金刑最低數額，較之
    修正前提高，自以修正前刑法第三十三條第五款規定有利於
    被告。又被告行為後，罰金罰鍰提高標準條例第二條業已刪
    除，刑法第四十一條第一項前段關於易科罰金之折算標準已
    由舊法之銀元一百元、二百元、三百元（按修正前第四十一
    條第一項規定之折算標準係得以銀元一元以上銀元三元以下
    折算一日，並依罰金罰鍰提高標準條例第二條規定，就易科
    罰金折算一日之數額提高為一百倍）修正為新臺幣一千元、
    二千元、三千元，因屬相當科刑規範事項之變更（按易科罰
    金，固兼有執行事項之本質，惟其折算標準為裁判時所應諭
    知，歷經相當於科刑之程序，故與一般純屬執行之程序有別
    ，宜予視同科刑規範），自有依修正後刑法第二條第一項為
    新舊法規定比較之必要，最高法院九十五年第八次刑事庭會
    議決議亦同此見解，經依修正後刑法第二條第一項規定比較
    新舊法結果，以被告行為時之舊法較為有利於被告，是應依
    被告等行為時即修正前刑法第四十一條第一項前段定被告等
    上開本刑應諭知易科罰金之折算標準。末按現行刑法施行法
    第一條之一之立法理由謂：「刑法二十四年施行後，為解決
    國民所得經濟水準已大幅提昇問題，有關罰金與罰鍰倍數之
    調整及銀元與新臺幣之折算標準，訂有『罰金罰鍰提高標準
    條例』及『現行法規所定貨幣單位折算新臺幣條例』，除罰
    金以一銀元折算三元新臺幣外，並將七十二年六月二十六日
    以前修正之刑法部分條文罰金數額提高為十倍；其後修正者
    則不再提高倍數，亦即刑法分則各罪罰金數額視前開情形分
    別提高為三十倍或三倍。考量新修正之刑法施行後，不再適
    用『現行法規所定貨幣單位折算新臺幣條例』，為使罰金數
    額趨於一致，避免衍生新舊法比較適用問題，以緩和實務適
    用法律之衝擊，於不變動罰金數額之前提下，爰為第二項規
    定。」，是從立法理由知，該條立法之目的即在避免比較新
    舊法之煩瑣，且該條係屬準據法之特別規定，無與罰金罰鍰
    提高標準條例有關規定，再行比較新舊法適用之問題（可參
    呂潮澤著新修正刑法適用問題之探討，法官協會雜誌第八卷
    第一期第一○○頁），本件上開刑法第三百零二條係屬於「
    九十四年一月七日刑法修正時，刑法分則編未修正之條文定
    有罰金者」，於法律之適用自應就新法之法定刑變更為新臺
    幣，並提高其罰金刑金額為三十倍，附此敘明。
貳、無罪部分（即重利罪部分）：
一、公訴意旨略以：被告己○○係址設桃園縣桃園市○○路二八
    五號一樓復興當舖之實際負責人，僱用有共同犯意聯絡之被
    告丙○○、甲○○、丁○○、戊○○、乙○○、庚○○等人
    ，從事放款收取重利之行為，於九十五年一月二十五日，乘
    辛○○急需資金週轉時，貸予其三百萬元，並約定告訴人應
    每月支付利息二十七萬元，而從中謀取與原本顯不相當之重
    利，因認被告等另涉犯刑法第三百四十四條之重利罪嫌云云
    。
二、按重利罪之成立，係以乘人急迫、輕率或無經驗貸以金錢或
    其他物品，而取得與原本顯不相當之重利為要件，故苟未乘
    人急迫、輕率或無經驗，縱取得與原本顯不相當之重利，仍
    難令負重利罪責，此有最高法院八十五年度台上字第四三八
    二號判決足供參照。
三、公訴人認被告等涉有重利罪嫌無非係以告訴人於警詢中之指
    述及卷附復興當舖之當票、告訴人簽立之本票二張、提出之
    支票十一張為其主要論據。訊據被告等雖不否認「復興當舖
    」確有借予告訴人三百萬元並收取利息之事實，惟均堅詞否
    認有犯重利罪行，被告等均辯稱：告訴人以海威啤酒國際有
    限公司之負責人名義向「復興當舖」借款三百萬元，利率為
    年息百分之四十八，加上百分之五的倉棧費，借款時被告等
    有去告訴人公司查看，告訴人並親自帶領渠，查看公司作業
    情況，告訴人除簽立本票外，並提出二部自用小客車、公司
    支票及客票以供保證，後告訴人即未依約支付利息，經被告
    等去該公司查證，公司名稱已經更換，所交付之客票經提示
    亦均退票，告訴人又避不見面，伊等認係遭告訴人所詐騙，
    告訴人於借款時並無急迫輕率或無經驗之情形，亦非以重利
    貸予告訴人等語，經查：告訴人以海威啤酒國際有限公司之
    負責人名義，與真實姓名不詳自稱「壬○○」、「王副總」
    及「子○○」等成年男子，假借需資金週轉，支付員工薪資
    ，至「復興當舖」，以告訴人簽立本票、支票及交付華禧生
    物科技股份有限公司之支票，並提出自用小客車二部及將登
    記在辛○○名下位於桃園縣００路０段０００號０樓之房地
    設定第二順位最高限額抵押予「復興當舖」指定之人後，貸
    得三百萬等情，業據告訴人於本院審理時結證明確，告訴人
    亦證稱，上揭貸得款項均係由「壬○○」取走，「壬○○」
    於借款後即逃往大陸，其係掛名之負責人，無資力清償借款
    等語明確，是知本件借款告訴人等於借款時即已無清償之意
    ；再以「復興當舖」之承辦人即被告戊○○於本審理時證稱
    ：被告等在借款前，曾至告訴人公司查看二次，告訴人均親
    自接待並查看該公司之作業情形等語觀之，告訴人在整個借
    款過程中，並未告知「復興當舖」之人員，其係掛名負責人
    ，實際上對公司之作業完全不知情，又除出名義外，係無資
    力之人，簽立之本票毫無價值等節已明，是告訴人刻意隱瞞
    上揭信用之事項，均係被告等徵信之重要事項，為判斷是否
    核予借款之依據，告訴人所為已足使被告等陷於錯誤，告訴
    人與「壬○○」等人共同施用詐術行為，顯係經過詳細設計
    規劃，再逐步實施，難認在借款時，告訴人有何「急迫輕率
    或無經驗之情形」；次查告訴人雖於警詢中證稱：「當日言
    明利息每月九分計算，當日扣除息新臺幣二十七萬元」云云
    ，惟於本院審理時結證稱：「有介紹人和壬○○有認識去復
    興當舖借錢，所以有給介紹人六十萬元，我是聽說的，我沒
    有看到，我不知道詳細情形，我只有去那裡簽名蓋章。」、
    「當初『壬○○』說要借一個月就會還。」、「利息如何算
    我不知道，『壬○○』和介紹人說的。」等語，已有互相矛
    盾之處，衡之卷內所附之當票、告訴人簽立之本票、交付之
    支票及客票，並無法供作計算利息之依據，是不能僅以告訴
    人矛盾之證詞即認被告等放貸予告訴人之利息為每月九分，
    又無其他證據足資佐證被告等借款時收取顯不相當之重利犯
    行，綜上，本件被告等所為與刑法重利罪之犯罪構成要件不
    合，復查無其他積極之證據足以證明被告等有重利之犯行，
    爰均為無罪判決之諭知。
、不受理部分（即傷害部分）：
一、公訴意旨另略以：被告己○○竟與被告丙○○、甲○○、丁○○、戊○○、乙○○、庚○○等人共同基於傷害之犯意聯
    絡，因告訴人事後無力清償，於九十五年三月一日晚間十一
    時許，由被告丙○○、甲○○、丁○○、戊○○、乙○○前
    往臺北縣中和市○○路三十五號前，共同毆打告訴人，致告
    訴人臉部受傷，因認被告等另涉刑法第二百七十七條第一項
    之傷害罪嫌云云。
二、按告訴乃論之罪，告訴人於第一審辯論終結前得撤回其告訴
    ，又告訴經撤回者，應諭知不受理之判決，刑事訴訟法第二
    百三十八條第一項、第三百零三條第三款定有明文。
三、查本件告訴人告訴被告己○○等人傷害案件，公訴意旨認係
    犯刑法第二百七十七條第一項之傷害罪嫌，依同法第二百八
    十七條前段之規定，須告訴乃論。茲據告訴人於檢察官提起
    公訴後，向本院撤回對於被告等之告訴，有卷附本院審理筆
    錄可稽，揆諸上開說明，自應為不受理判決之諭知。
據上論斷，應依刑事訴訟法第二百九十九條第一項前段、第三百
零一條第一項前段、第三百零三條第三款，刑法第二條第一項前
段、修正前刑法第二十八條、刑法第三百零二條、修正前刑法第
四十一條第一項前段，兒童及少年福利法第七十條第一項，刑法
施行法第一條之一，九十五年七月一日修正施行前罰金罰鍰提高
標準條例第二條，判決如主文。
本案經檢察官朱立豪到庭執行職務。
中　　華　　民　　國　　96　　年　　5 　　月　　11　　日
                  臺灣板橋地方法院刑事第十八庭
                  　　　 審判長法　官  連育群
                               法　官  吳幸娥
                               法　官  王綽光
以上正本證明與原本無異
如不服本判決應於送達後10日內向本院提出上訴狀
                               書記官　許清秋
中　　華　　民　　國　　96　　年　　5 　　月　　14　　日
附錄本案論罪科刑法條全文：
中華民國刑法第302條
（剝奪他人行動自由罪）
私行拘禁或以其他非法方法，剝奪人之行動自由者，處5年以下
有期徒刑、拘役或3百元以下罰金。
因而致人於死者，處無期徒刑或7年以上有期徒刑，致重傷者，
處3年以上十年以下有期徒刑。
第 1 項之未遂犯罰之。